【裁判字號】    98,台抗,539
【裁判日期】    980709
【裁判案由】    假處分
【裁判全文】
最高法院民事裁定              九十八年度台抗字第五三九號
再 抗告 人  甲  ○
            乙  ○
共      同
訴訟代理人  陳彥希律師
            黃渝清律師
上列再抗告人因與錢櫃企業股份有限公司間聲請假處分事件，對
於中華民國九十八年四月二十三日台灣高等法院裁定（九十八年
度抗字第五四七號），提起再抗告，本院裁定如下：
    主  文
再抗告駁回。
再抗告訴訟費用由再抗告人負擔。
    理  由
按於爭執之法律關係，為防止發生重大之損害或避免急迫之危險
或有其他相類之情形而有必要時，得聲請為定暫時狀態之處分。
前項裁定，以其本案訴訟能確定該爭執之法律關係者為限。民事
訴訟法第五百三十八條第一、二項定有明文。依上開規定，所謂
有爭執之法律關係，無論財產上或身分上之法律關係均屬之，其
為財產上之法律關係者，亦不以金錢請求以外之法律關係為限；
又繼續性之法律關係固無論，即令非屬繼續性之法律關係，祇要
為防止發生重大之損害，或避免急迫之危險或有其他相類之情形
而有必要，且得以本案訴訟確定時，即得聲請為該項處分。本件
相對人錢櫃企業股份有限公司於台灣台北地方法院（下稱台北地
院）聲請對再抗告人為定暫時狀態之處分，經該法院以九十七年
度裁全字第一○七一七號裁定准相對人提供擔保後，再抗告人就
其持有如該裁定附表所示支票四紙（下稱系爭支票），於本案判
決確定前，不得向付款人為付款之提示及轉讓第三人，並應將該
支票交由同法院執行人員記明上開意旨。再抗告人對之聲明不服
，提起抗告。原法院以：相對人主張其向再抗告人購買源昱視聽
歌唱股份有限公司（下稱源昱公司）及該公司法人股東政威投資
股份有限公司、凱揚投資股份有限公司（下稱凱揚公司）之股份
，並以立成會計師事務所出具之價格合理意見書為購買價格，詎
再抗告人竟與該事務所共謀欺騙，致伊以高價向再抗告人購買其
持有之源昱公司、凱揚公司之股份，並以系爭支票支付部分價款
。再抗告人違反證券交易法第一百七十一條第一項規定，構成侵
權行為，該股份轉讓合約因而廢止，伊亦已依法撤銷錯誤而購買
股份之意思表示，得以本案請求再抗告人返還不當得利及上開支
票暨請求法院撤銷股份轉讓契約，為防止發生重大損害，避免發
生急迫之危險，爰依民事訴訟法第五百三十八條第一項規定，聲
請定暫時狀態之處分等語，依其提出之證據，堪認就其請求已為
相當之釋明；而系爭支票金額達新台幣七千二百零八萬元，發票
日為民國九十八年一月十五日，一經提示即難回復原有之狀態，
應認具有急迫性，足認相對人就假處分之原因亦為相當之釋明，
其聲請定暫時狀態之處分，於法並無不合等詞，因而維持台北地
院之裁定，以裁定駁回其抗告，經核於法並無違誤。又依首揭說
明，本件爭執之法律關係，無論是否具繼續性，均無礙於相對人
之聲請；至於再抗告人援引之本院九十一年度台抗字第一六四號
、八十七年度台抗字第四六四號、八十四年度台抗字第五八二號
裁定，均係依據本院六十一年台抗字第五○六號判例意旨作成；
然因修正民事訴訟法第五百三十八條自九十二年九月一日起施行
，本院先於九十一年七月十六日決議廢止該判例，是原裁定縱與
上開裁定意旨不合，亦難認適用法規顯有錯誤。再抗告意旨，徒
以系爭股權轉讓合約非屬繼續性之法律關係，不得聲請定暫時狀
態之處分等詞，暨以原法院認定本件確有防止發生重大損害及避
免急迫危險之必要等事實問題，指摘原裁定適用法規顯有錯誤，
聲明廢棄，自難謂有理由。
據上論結，本件再抗告為無理由。依民事訴訟法第四百九十五條
之一第二項、第四百八十一條、第四百四十九條第一項、第九十
五條、第七十八條，裁定如主文。
中    華    民    國  九十八  年    七    月    九    日
                      最高法院民事第一庭
                          審判長法官  蕭  亨  國
                                法官  葉  勝  利
                                法官  高  孟  焄
                                法官  黃  秀  得
                                法官  許  正  順
      本件正本證明與原本無異
                                      書  記  官
中    華    民    國  九十八  年    七    月  二十一  日
                                                      K


司法院資訊處製作；財團法人民間司法改革基金會備份。
